【裁判字號】    97,交抗,199
【裁判日期】    970229
【裁判案由】    違反道路交通管理處罰條例
【裁判全文】
臺灣高等法院交通事件裁定             97年度交抗字第199號
抗  告  人
即受處分人  甲○○○
上列抗告人因違反道路交通管理處罰條例案件，不服臺灣士林地
方法院，中華民國97年1 月16日所為裁定（96年度交聲字第1518
號），提起抗告，本院裁定如下：
    主  文
抗告駁回。
    理  由
一、按汽車（依道路交通管理處罰條例第3 條第8 款規定，包括
    機器腳踏車）駕駛人轉彎時，不依標誌、標線、號誌指示者
    ，處新臺幣（下同）600 元以上1,800 元以下罰鍰，並予記
    違規點數1 點，道路交通管理處罰條例第48條第1 項第2 款
    、第63條第1 項第1 款分別定有明文。
二、原處分意旨略以：異議人即受處分人甲○○○騎乘SNW-102
    號（舉發通知單及裁決書均誤載為5NU-102 號，應予更正）
    重型機車，於96年10月14日下午2 時10分許，在臺中縣梧棲
    鎮○○路與中棲路交岔路口，經臺中縣政府警察局清水分局
    員警舉發「機車未依規定兩段式左轉」之違規，依道路交通
    管理處罰條例第48條第1 項第2款之規定，處罰鍰600元，並
    依同條例第63條第1項第1款規定，記違規點數1點。
三、異議意旨略以：舉發單字跡潦草，無法辨識違規事實，應不
    具舉發效力。另車牌號碼英文字判讀困難，是否筆誤？又裁
    決書記載違規事實為不依標誌、標線及號誌指示，指示是指
    何事實，未予敘明。再異議人沒有看到二階段左轉標示，其
    不是本地人，而且員警亦未提出其機車違規左轉中的照片云
    云。
四、原裁定略以：
    (一)異議人即受處分人甲○○○騎乘上開重機車，於前揭時、
      地轉彎時，未依標誌、標線規定兩段式左轉之違規事實，
      業據證人即舉發本件員警蔣桂林到庭結證稱：當天伊是騎
      機車巡邏，但在一些地方會定點執勤。系爭路口為中華路
      與中棲路交岔路口，當時受處分人走中華路，先停等紅燈
      ，等到綠燈時要往沙鹿方向就左轉中棲路，沒有按照規定
      二段式左轉，伊和同事在中棲路將其攔下。攔停受處分人
      後，受處分人說他沒有帶駕行照，但沒有就此部分開單，
      至於未依規定二段式左轉部分，受處分人說希望只開勸導
      單，伊是說有違規事實沒有辦法這樣等語明確（見原審96
      年12月24日訊問筆錄第2頁至第4頁），並有證人蔣桂林所
      庭呈之事後拍攝現場照片8張及現場圖1張在卷可憑。衡諸
      證人蔣桂林與異議人互不相識，亦無仇怨，復到庭具結為
      以上之證述，應無甘冒偽證重罪而設詞誣陷異議人之理，
      且其所證本件舉發經過事實，具體明確，顯非一般憑空捏
      造證詞可擬，是其所言證詞應屬可信。
    (二)異議人雖辯稱：伊非本地人，且沒有看到現場有設置機車
      二階段左轉標示云云。然按駕駛人若身處異地而不熟悉路
      況時，其應注意並遵守標誌、標線及號誌之義務並不因而
      有不同，且更應隨時保持高度之注意義務，以維護自身及
      其他用路人之交通安全，而觀諸上開證人庭呈之現場照片
      所示，上開交岔路口前設置有機慢車兩段左轉之標誌，且
      該路口亦劃設有機車待轉區，即便是一般不熟悉路況之人
      於現場時，仍可立即判斷得知，機車駕駛人欲自中華路左
      轉中棲路時，應以兩段方式完成左轉，是異議人既自承其
      係從中華路直接左轉中棲路，顯見異議人確有未依標誌、
      標線指示兩段式左轉之違規行為甚明，其仍執前開情詞置
      辯，顯不足採。
    (三)異議人又辯稱：員警字跡潦草，舉發通知單上之車號不對
      ，中英文字很難辨認，違規事實看不懂云云。惟按當場舉
      發者，應填記駕駛人或行為人姓名、性別、出生年月日、
      地址、身分證統一號碼及車主姓名、地址、車牌號碼、車
      輛種類。被查獲之駕駛人或行為人為受處分人時，應將該
      通知單填記後交付該駕駛人或行為人簽名或蓋章收受之，
      違反道路交通管理事件統一裁罰基準及處理細則第11條第
      1 項第1 款前段定有明文。經查，前開舉發通知單上除「
      車牌號碼」誤載為「5NU-102 」號外，其餘舉發單上之性
      別、地址、出生年月日、駕照或身分證統一編號、車牌號
      碼、車輛種類、車主姓名、車主地址、違規時間、違規地
      點、違規事實等欄項記載均屬正確，而本件違規車號係因
      舉發單位入案時車號即誤植為5NU-102 號，致裁決書誤植
      車號，正確車號應為SNW-102 號，業已函文更正等情，亦
      有臺北市交通事件裁決所96年11月15日北市裁三字第0964
      2262100 號對違反道路交通管理事件不服裁決聲明異議案
      件移送書1 份在卷可稽，參以異議人對於其係由證人蔣桂
      林攔停舉發乙節並不爭執，足認上開舉發通知單及裁決書
      上「車牌號碼」或「牌照號碼」欄項將「SNW-102 」號誤
      載為「5NU-102 」號，顯均係誤寫、誤繕，並不影響本件
      受處分人、受處分事實之認定，為事後可得更正事項，且
      此部分亦已業經原處分機關即臺北市交通事件裁決所更正
      ，另上開舉發通知單上縱有字跡潦草之情形，惟仍可清楚
      辨識其內容，且不影響異議人上開違規之事實，均難謂有
      何明顯重大之瑕疵，自應認上開舉發單、裁決書之行政處
      分均具正確性，不影響本件裁決之效力，是異議人此部分
      所辯，尚不足採。
    (四)至異議人另辯稱：員警未提出其機車違規左轉中之照片云
      云。然按警方取締交通違規事件，其以照相方式取證者，
      固足為違規事實之證明，惟員警當場舉發者，舉發之員警
      本身之目睹、耳聞，亦可為違規人違規行為之證明，非必
      所有之違規事件，均需有照相方足採為認定違規行為之證
      據。況員警執行勤務，事項繁瑣，且違規情形一過即逝，
      並非長期存在，何能要求員警必備有照相機取證？是本件
      縱無採證照片可為佐證，然異議人之違規行為既經舉發員
      警即證人蔣桂林於原審訊問時證述明確，復具結以擔保其
      供述之真實性，且其所述內容並無何矛盾或違背經驗法則
      之處，自得為法院判斷之依據。是異議人前揭所辯，無非
      空言，不足採信。
    (五)綜上所述，異議人確有騎乘上開重型機車，於前揭時、地
      轉彎時，不依標誌、標線指示之違規行為，從而，原處分
      機關依前揭道路交通管理處罰條例第48條第1項第2款之規
      定，裁處異議人罰鍰600元，並依同條例第63條第1項第1
      款規定，記違規點數1 點，核無違誤，本件異議人之異議
      為無理由，應予駁回。
五、抗告意旨略以：（一）抗告人不知道路邊有機車兩段式左轉
    指示牌，不知者無罪。（二）抗告人騎輕型機車，裁定載重
    型機車，孰可原諒、孰不可原諒，交通法庭法官，竟無辨識
    能力，豈能信裁決公信力。（三）法無明文「駕駛人若身處
    異地而不熟悉路況時，其應注意並遵守標誌、標線及號誌之
    義務並不因而有不同」，此乃法官個人觀點，超越自由心證
    範圍，欺負百姓。（四）員警目視即判違規，應以照片為直
    接證據。（五）車號不符係判讀錯誤，非誤植，裁決書應無
    效。
六、本院查：
（一）違反道路交通管理處罰條之行為，屬違反行政法上義務，
      其處以罰鍰為一行政秩序罰，自得適用行政罰法。按「車
      輛駕駛人及行人有關道路路況之警告、禁制、指示等資訊
      ，以便利行旅及促進交通安全」，此道路交通標誌標線號
      誌設置規則第2 條定有明文，職是，任何駕駛人行駛於道
      路上，均有遵行交通標誌之義務，倘駕駛行為有違反道路
      交通法規，且無行政罰法第9、11、12、13 條事由，即構
      成行政義務之違反，應受行政處罰。再者，行政罰法第8
      條本文亦明定：「不得因不知法規而免除行政處罰責任」
      ，是抗告人既有違規左轉事實，其抗告意旨（一）（三）
      部分，並無理由。
（二）又原裁定將違規機車誤載為重型機車，此並不影響抗告人
      駕駛機車違規左轉事實之認定，而脫免其有行政義務違反
      所應受之行政處罰責任，是抗告意旨（二），亦屬無理由
      。至員警舉發違規方式與車號誤植部分，原裁定已詳述理
      由，並無違誤，抗告人再以陳詞置辯，抗告意旨（四）（
      五）洵屬無理。
（三）綜上，原裁定已敘明抗告人違規之理由與證據，並說明原
      處分於法有據，而駁回異議，且核原裁定認事用法尚無違
      誤，是本件抗告均無理由，應予駁回。
據上論斷，應依道路交通管理處罰條例第89條、道路交通案件處
理辦法第26條，刑事訴訟法第412 條，裁定如主文。
中    華    民    國    97    年    2     月    29    日
                  刑事第八庭審判長法  官  鄭文肅
                                  法  官  蔡光治
                                  法  官  陳貽男
以上正本證明與原本無異。
不得再抗告。
                                  書記官  王泰元
中    華    民    國    97    年    2     月    29    日


司法院資訊處製作；財團法人民間司法改革基金會備份。
